【裁判字號】    94,訴,2723
【裁判日期】    950307
【裁判案由】    違反槍砲彈藥刀械管制條例等
【裁判全文】
臺灣高雄地方法院刑事判決              94年度訴字第2723號
公  訴  人  臺灣高雄地方法院檢察署檢察官
被      告  丙○○原名蔡中本.
義務辯護人  林春華律師
上列被告因違反槍砲彈藥刀械管制條例等案件，經檢察官提起公
訴（94年度偵字第4747號），本院判決如下：
    主  文
丙○○無罪。
    理  由
一、公訴意旨略以：被告丙○○明知案外人丁○○所交付之案外
    人王寶惠、楊馨怡國民身分證各1 張（下稱上開2 張女性身
    分證）均係丁○○搶奪而來之贓物，竟於民國93年12月17日
    起至94年2 月17日間之某日，自丁○○處收受而持有之，且
    旋將之藏放在其位於高雄縣燕巢鄉○○村○○路12巷19號住
    處三樓陽台花盆之土堆內；復明知具殺傷力之爆裂物，為槍
    砲彈藥刀械管制條例所列明之違禁物，未經主管機關許可不
    得持有，竟於93年12月底某日自不詳處所取得土製爆裂物1
    枚後，即亦將之藏放在上開花盆土堆內而無故持有之。嗣為
    警於94年2 月17日晚間8 時40分許，持本院核發之搜索票在
    上開花盆土堆內當場查獲上開2 張女性身分證及具殺傷力之
    土製爆裂物1 枚，始查悉上情，因認被告涉犯刑法第349 條
    第1 項收受贓物罪，與槍砲彈藥刀械管制條例第7 條第4 項
    之未經許可持有爆裂物罪嫌等語。
二、按犯罪事實應依證據認定之，無證據不得認定犯罪事實；不
    能證明被告犯罪者，應諭知無罪之判決；刑事訴訟法第154
    條第2 項、第301 條第1 項分別定有明文。又事實之認定，
    應憑證據，如未能發現相當證據，或證據不足以證明，自不
    能以推測或擬制之方法，為裁判基礎；再認定犯罪事實，所
    憑之證據，雖不以直接證據為限，間接證據亦包括在內，然
    無論直接或間接證據，其為訴訟上之證明，須於通常一般之
    人均不至於有所懷疑，而得確信其為真實之程度者，始得據
    之為有罪之認定，倘其證明尚未達到此一程度，而有合理性
    懷疑之存在時，即無從為有罪之認定，此亦分別有最高法院
    40年台上字第86號及76年台上字第4986號判例可資參照。
三、公訴人認被告涉犯收受贓物與未經許可持有爆裂物等罪嫌，
    乃係以上開2 張女性身分證、扣案之土製爆裂物1 枚，與證
    人丁○○於偵查中結稱之其曾將搶得之上開2 張女性身分證
    交付予被告及被告女友乙○○，且另曾於93年12月底某日晚
    間，親見被告藏放扣案土製爆裂物云云，為其主要論據；另
    並佐以被告住處另放置有已開鋒之刀械1 把，顯見其有藏放
    受管制違禁物之意圖、被告於案發後未立即到場自證清白各
    節，資為推論。
四、訊據被告對位於高雄縣燕巢鄉○○村○○路12巷19號之房屋
    乃係其住處，且警方於94年2 月17日晚間8 時40分許，持本
    院核發之搜索票前往該房屋進行搜索時，確實在三樓陽台花
    盆之土堆內，查獲丁○○搶奪而來之上開2 張女性身分證，
    及具殺傷力之土製爆裂物1 枚等情固不否認，惟堅決否認有
    何收受係屬贓物之上開2 張女性身分證，與另持有扣案土製
    爆裂物1 枚等情事，而辯稱：住處三樓陽台花盆土堆內之2
    張女性身分證及土製爆裂物都不是我藏放的，我也是直到警
    方執行搜索後，才知道花盆之土堆內，竟然藏放有各該物品
    ，我先前未曾見過上開物品，上開物品應係曾在住處進出之
    他人藏放、栽贓者等語。經查：
(一)證據能力方面
    被告同意高雄市政府警察局三民第二分局搜索扣押筆錄、扣
    押物品目錄表、刑事案件採驗紀錄表各1 份、上開2 張女性
    身分證之贓物認領保管單共2 份，均得作為證據，本院審酌
    前開書面作成時之狀況，俱認為適當，依刑事訴訟法第159
    條之5 第1 項，應均有證據能力。
(二)實體方面
  1.警方於94年2 月17日晚間8 時40分許，持本院核發之搜索票
    ，在被告位於高雄縣燕巢鄉○○村○○路12巷19號住處三樓
    陽台花盆之土堆內，當場查獲上開2 張女性身分證及具殺傷
    力之土製爆裂物1 枚乙節，為被告所不爭執，並有高雄市政
    府警察局三民第二分局搜索扣押筆錄、扣押物品目錄表、刑
    事案件採驗紀錄表各1 份、搜索現場照片10張、內政部警政
    署刑事警察局94年5 月3 日刑偵五字第0940069092號鑑驗通
    知書暨附該局同年4 月18日刑鑑字第0940033164號鑑定書各
    1 份、扣案土製爆裂物照片4 張、上開2 張女性身分證之贓
    物認領保管單共2 份附卷足稽，固堪以認定。惟被告住處乃
    係被告家人共同居住，且斯時被告女友乙○○也居住於該處
    ，另丁○○於93年間11、12月間也曾多次前往該處，並曾借
    住該處過夜，業據證人丁○○、乙○○分別於審理中結證屬
    實，被告住處既非僅有被告1 人單獨進出、居住，則住處內
    藏放有贓物與具殺傷力土製爆裂物各節，即尚不足為被告確
    有收受贓物與未經許可持有爆裂物犯行之推論至明。
  2.證人丁○○固於94年6 月24日偵查中另結稱：被告與乙○○
    因要在外租屋而向我索取搶得之身分證件，我遂將上開2 張
    女性身分證交付予被告及乙○○使用；又我曾於93年12月底
    某日晚間8 、9 時許，親見下班回到住處之被告將扣案爆裂
    物藏放在花盆裡，但我是從旁看的而沒有問什麼，那時乙○○也在云云。惟查：
    (1)證人丁○○於同年2 月17日警詢中，乃係陳稱：我是93年
      12月中旬某日在被告住處與被告一起吸毒時，親眼看到被
      告將扣案土製爆裂物藏放在花盆內的云云，另就上開2 張
      女性身分證之部分，則隻字未提。及至95年1 月3 日本院
      審理中，另又改稱：被告未曾請我提供搶得之身分證件作
      為租屋使用，上開2 張女性身分證是我於93年11、12月間
      ，在被告住處內交給乙○○的；又扣案土製爆裂物是我在
      被告住處看到的，那是某日晚間被告下班，我先與被告一
      起吸毒，經過約1 個小時後，被告拿出1 個上有引信，外
      觀為白色、巴掌大的圓形物品跟我說那是爆裂物，且有向
      我炫耀的意思，之後被告就把它藏放在花盆裡，當時乙○○並不在場云云。經核證人丁○○就被告是否曾向其索取
      、收受上開2 張女性身分證，以及被告藏放扣案土製爆裂
      物之日期、時點、經過與乙○○究竟有無在場此等至關重
      要之點，前後所述顯有不一，則證人丁○○各該所述，已
      非無瑕疵可指。又證人丁○○就曾親身實際參與之授受上
      開2 張女性身分證一事，於偵審程序中，未有完整、一致
      之記憶；另對僅偶然短暫見聞之扣案土製爆裂物，確猶能
      在1 年餘後之本院審理中，具體無誤描述其外觀（卷附扣
      案土製爆裂物照片4 張參照），也悖於常情。
    (2)再者，證人丁○○前揭所述，與證人乙○○另於偵審程序
      中，始終結稱：我未曾向丁○○索取、收受上開2 張女性
      身分證，也未曾見過扣案土製爆裂物等情，互核顯然迥異
      。況被告係屬男性，如何與乙○○共同執用上開2 張女性
      身分證以冒名租屋？另被告既將土製爆裂物刻意藏放於花
      盆土堆內此一隱密處所，自不欲為人所知，又何以擇定人
      前加以藏放？甚且另有炫耀舉動？是以證人丁○○前揭所
      述，顯難信合於事實。至證人即承辦警員林志賢於本院審
      理中已清楚結證：我們到被告住處後，發現陽台的花盆有
      很多個，我們挖了好幾個花盆後，才在某個花盆理挖到扣
      案土製爆裂物，再深入挖掘，才看到上開2 張女性身分證
      等語，則爆裂物與證件所埋之深度顯然不一，本非得為上
      開物品必然係同時藏放之認定，公訴人先是遽認此，復佐
      諸丁○○應無將上開物品同置一處而曝露自己犯行之理各
      節，逕謂扣案爆裂物應非證人丁○○所藏放，並再進而推
      認證人丁○○前揭所述俱屬真實，亦均有違誤。
    (3)證人林志賢另證稱：我因為要偵辦搶奪案件，所以於94年
      2 月17日借提曾有搶奪前案之丁○○加以詢問，但丁○○
      在借提過程中，突然提及要主動檢舉被告在其住處陽台之
      花盆內藏放有爆裂物，我當時聽了也有所懷疑等語明確，
      則證人丁○○乃係在警方詢問自身搶奪案件之過程中，突
      然提及與搶奪全然無關之被告持有扣案土製爆裂物乙情，
      動機本啟人疑竇。其次，證人丁○○復於偵審程序中，一
      再陳稱係因為懷疑被告之通風報信致其於被告住處遭人押
      走毆打，是以方藉警方借提詢問之機會，主動檢舉被告（
      臺灣高雄地方法院檢察署94年度偵字第4747號偵查卷宗，
      第67頁；本院卷第73、75頁），益徵證人丁○○確對被告
      存有挾怨報復之心，自堪信證人丁○○顯有偏頗、甚且誣
      陷被告之虞。
    (4)綜上，證人丁○○既有誣陷被告之虞，且其所述或有前後
      不一、悖於常情、與事實不合等諸多瑕疵，自無足採為認
      定被告犯行之依據，從而本案即無何積極證據顯示被告住
      處三樓陽台花盆土堆內之上開2 張女性身分證及具殺傷力
      之土製爆裂物1 枚，確為被告所藏放者。至警方於94年2
      月17日晚間8 時40分許在被告住處執行搜索時，固另曾在
      被告房間內查扣刀械1 把，惟該刀械經鑑驗非屬管制物品
      ，有高雄市政府94年3 月8 日高市府警保字第0940011021
      號函在卷可稽，是以該刀械縱確屬被告所有，本為法所不
      禁，公訴人執此逕行推認被告應有藏放受管制違禁物之意
      圖，顯嫌無據；又被告既受不自證己罪原則之保障，則其
      於案發之初消極不出面為自己辯護一節，更無由資為被告
      不利之推斷甚明。
  3.綜上所述，被告住處三樓陽台花盆之土堆內，固遭人藏放有
    丁○○搶奪而來之2 張女性身分證及扣案具殺傷力之土製爆
    裂物1 枚，惟除證人丁○○此一諸多瑕疵之證詞外，卷內並
    無其他積極證據顯示上開物品確為被告所藏放，本院自無由
    逕論被告以收受贓物與未經許可持有爆裂物二罪。此外，復
    查無其他積極證據足以證明被告確有公訴人所指收受贓物與
    未經許可持有爆裂物等犯行，本件犯罪即屬不能證明，依法
    自應為無罪判決之諭知。
據上論斷，應依刑事訴訟法第301 條第1 項，判決如主文。
本案經檢察官甲○○到庭執行職務。
中    華    民    國    95    年    3     月    7     日
                  刑事第十庭  審判長法  官  徐美麗
                                    法  官  楊淑珍
                                    法  官  莊珮吟
以上正本證明與原本無異。
如不服本判決，應於判決送達後10日內，向本院提出上訴狀。
中    華    民    國    95    年    3     月    7     日
                                    書記官  蔡妮君


司法院資訊處製作；財團法人民間司法改革基金會備份。
